【裁判字號】    98,上更(一),20
【裁判日期】    980310
【裁判案由】    違反廢棄物清理法
【裁判全文】
臺灣高等法院臺中分院刑事判決      98年度上更(一)字第20號
上  訴  人
即  被  告  甲○○
選任辯護人  陳兆瑛  律師
上列上訴人因違反廢棄物清理法案件，不服臺灣苗栗地方法院97
年度訴字第488 號中華民國97年9月2日第一審判決（起訴案號：
臺灣苗栗地方法院檢察署97年度偵字第3406號），提起上訴，經
最高法院發回更審，本院判決如下：
    主  文
原判決撤銷，發回臺灣苗栗地方法院依判決前之程序更為審判。
    理  由
一、按依刑事訴訟法第七編簡易程序所為之科刑判決，不得上訴
    。但有第455條之4第1項第1款、第2款、第4款、第6款、第7
    款所定情形之一，或協商判決違反同條第2 項之規定者，不
    在此限。對於前項但書之上訴，第二審法院之調查以上訴理
    由所指摘之事項為限；第二審法院認為上訴有理由者，應將
    原審判決撤銷，將案件發回第一審法院依判決前之程序更為
    審判，刑事訴訟法455之10條有明定。
二、原審以：緣鍾芳興於民國（下同）91年4月11日向桃園縣政
    府申請登記成立「祥海企業社」並自任為負責人，經營「(1)
    磚、瓦、石建材批發。(2)租賃業。(3)景觀工程業。(4)花卉批
    發業。」等事業，並未依廢棄物清理法之相關規定，領有廢
    棄物清除處理機構許可文件，不得從事廢棄物之貯存、清除
    、處理。另吳添福、吳安兄弟2人於87年間，將渠等與他人
    所共有坐落苗栗縣苑裡鎮○○○段苑裡坑小段404之1號等多
    筆土地，提供三協窯業公司供採取製磚原土之用，造成該處
    形成地表上之大坑洞。「祥海企業杜」自92年間起，即陸續
    向苗栗縣政府聲請在該地以營業剩餘土石方回填，惟均因無
    環境影響評估因而未獲准許。「祥海企業杜」復於94年間，
    再聲請以事業廢棄物再利用種類及管理方式，申請回填事業
    廢棄物亦未獲准。其後經苗栗縣政府以94年11月22日府地用
    字第0940134958號函核准依區域計畫法及內政部92年2月19
    日台內營字第9082546號函內容，在該地回填植生、植被。
    鍾芳興隨即委由陳宣磬於94年10月24日（起訴書誤載為95年
    ），與吳添福簽訂土地使用同意書，由吳添福同意將苗栗縣
    苑裡鎮○○○段苑裡坑小段404之1號等10餘筆土地，均提供
    予祥海企業社供回填之用。另鍾芳興並於同年12月23日，將
    其中較深入山區（同地號410之14等土地）約1公傾的土地出
    租予劉宗檳（業經另案提起公訴），隨即於95年1月6日經警
    查獲劉宗檳等人在該地傾倒事業廢棄物等情。惟鍾芳興、陳
    宣磬等人仍未知警愓，於劉宗檳等人經警查獲後，仍由陳宣
    磬出面僱請吳憲明在現場負責收取單據、李安興負責公關及
    抽取每台載運廢棄物曳引車新台幣（下同）2千元、上訴人
    即被告甲○○（下稱被告）負責記帳及處理工地事務、陳仁
    勇（另偵辦中）負責收帳及整理場地；王天林（另偵辦中）
    則另受僱於黃世宗（另分案偵辦），除在現場駕駛怪手外，
    並與其僱用之蔡宜男，共同負責紀錄進場車輛數目，王天林
    再將相關資料提供予黃世宗藉以與鍾芳興共同分取廢棄物進
    場之利益，吳添福則每3、4日即至該地查看廢棄物傾倒情形
    ，藉以分取不法所得。鍾芳興嗣因另案通緝，為免經警查獲
    ，隨即於同年1月17日將祥海企業社負責人登記予彭泳家（
    原名彭冠盧）。鍾芳興、陳宣磬、吳憲明、李安興、蔡宜男
    、彭泳家（以上6人，均業經提起公訴）、陳仁勇、王天林
    、黃世宗與被告，均基於共同概括犯意之連絡，吳添福（業
    經提起公訴）則基於概括之犯意，提供土地供回填，均明知
    未經合法申請取得廢棄物清除許可文件，不得從事廢棄物清
    理事業，竟自95年1月間起，在苗栗縣苑裡鎮○○○段苑裡
    坑小段401之1、399之2、402、404、402之3、404之1、403
    、410之14號等土地，向每台載運廢棄物之曳引車收取9千元
    之代價，而將來路不明之營建混合廢棄物貯存、清除而傾倒
    於該地並以怪手加以掩埋，合計傾倒面積達4,734平方公尺
    ，平均深度約達3至4公尺。嗣於同年3月2日經警深入追查而
    查獲鍾芳興等人。而本件係由本檢察官逕行聲請，經原審同
    意，與被告於審判外進行協商，迨雙方合意且被告認罪後，
    再由檢察官聲請原審改依協商程序而為判決，原審遂依檢察
    官與被告合意內容，判處被告有期徒刑1年2月，另依據中華
    民國九十六年罪犯減刑條例第2條第1項第3款、第7條之規定
    ，減其刑期2分之1，為有期徒刑7月。
三、原判決認被告罪證明確而予科刑，固非無見，惟按廢棄物清
    理法第46條第1項第4款之犯罪，係以未依同法第41條第1項
    規定領得廢棄物清除、處理許可文件之人，作為犯罪主體，
    依該法第46條第1項前段以觀，乃謂從事廢棄物清除、處理
    業務者，應申請核發許可文件。是本罪之成立，本質上即具
    有反覆性，倘行為人基於概括犯意，在密切接近之一定時間
    及空間內反覆從事廢棄物之清除、處理，無非執行業務所當
    然，於行為概念上，應認為包括的一罪，無連續犯或併合論
    罪可言（最高法院96年台上字第172號判決參照）。經查：
  (一)本件被告除有上開犯行之外，復於95年3月26日起至同年4月
    25日止，亦與吳憲明等人，明知未經合法申請取得廢棄物清
    除許可文件，而以每台載運廢棄物之曳引車收取3千元至8千
    元不等之代價，提供雲林、嘉義地區處所供不特定人將廢棄
    物傾倒後再以怪手加以掩埋，違反廢棄物清理法第46條第4
    款之犯行，業據台灣嘉義地方法院於96年5月24日以95年度
    訴字第740號判處有期徒刑2年6月（嗣經裁定減為有期徒刑1
    年3月），被告提起上訴於台灣高等法院台南分院，該院96
    年度上訴字第905號審理中撤回上訴而告確定（依卷附台灣
    高等法院被告前案紀錄表之記載，確定日期為97年5月15日
    ），有台灣嘉義地方法院前揭判決影本及台灣高等法院被告
    前案紀錄表各1件存卷足憑（見原審卷第6至25頁、第49、50
    頁）。
  (二)而同案被告吳憲明則因相同之犯罪事實，經台灣高等法院台
    南分院，該院96年度上訴字第905號以「被告吳憲明另於九
    十五年一月間起，與鍾芳興、陳宣磬、李安興、甲○○、蔡
    宜男、彭泳家等人基於共同犯意之連絡，吳添福則提供土地
    供回填，明知未經合法申請取得廢棄物清除許可文件，不得
    從事廢棄物清理事業，竟在苗栗縣苑裡鎮○○○段苑裡坑小
    段四○一之一、三九九之二、四○二、四○四、四○二之三
    、四○四之一、四○三、四一○之一四4號等土地，向每台
    載運廢棄物之曳引車收取九千元之代價，而將來路不明之營
    建混合廢棄物貯存、清除而傾倒於該地並以怪手加以掩埋，
    合計傾倒面積達四, 七三四平方公尺，平均深度約達三至四
    公尺。嗣於同年三月二日經警深入追查而查獲等情。業據臺
    灣苗栗地方法院於九十六年十二月五日以九十六年度訴字第
    三六六號判決被告吳憲明共同未依廢棄物清理法規定領有廢
    棄物處理許可文件，從事廢棄物清除、處理，處有期徒刑一
    年六月，減為有期徒刑九月確定，現已在執行中。有苗栗地
    檢署函及所附之起訴書、判決書等在卷可稽（見本院卷二第
    110至119頁）。」，參照高法院96年台上字第172號判決意
    旨，因認同案被告吳憲明所犯之罪與前揭業經判刑確定之罪
    依最高法院見解屬集合犯，為包括之一罪。從而本件犯罪既
    為前案判決確定效力所及，依刑事訴訟法第302條第1款規定
    ，為免訴判決之諭知。
  (三)參酌上情，本件被告自95年3月26日起至同年4月25日止之犯
    罪事實與本件原判決認定之犯行，應屬集合犯，為包括一罪
    之關係。原判決未及認定，被告尚有上開違反廢棄物清理法
    第46條第4款之犯行，且判決確定之情狀，遽以被告既已認
    罪，且係依協商程序而為判決，即有未予斟酌之違法，核與
    刑事訴訟法第455條之4第1項第6款之規定相當，而得為協商
    判決之上訴理由。被告據此提起上訴，核與前揭說明合，為
    有理由，應由本院撤銷原判決，將案件發回臺灣苗栗地方法
    院依判決前之程序更為審判。
四、本案經檢察官乙○○到庭執行職務。
據上論斷、依刑事訴訟法第455條之10第3項，判決如主文。
中    華    民    國    98    年    3     月    10    日
            刑事第七庭   審判長法  官 林  榮  龍
                               法  官 鄭  永  玉
                               法  官 江  錫  麟
以上正本證明與原本無異。
如不服本判決應於收受送達後十日內向本院提出上訴書狀，其未
敘述上訴理由者，並得於提起上訴後十日內向本院補提理由書（
均須按他造當事人之人數附繕本）「切勿逕送上級法院」。
                               書記官 鄧  智  惠
中    華    民    國    98    年    3     月    10    日


司法院資訊處製作；財團法人民間司法改革基金會備份。
